【裁判字號】    95,易,1015
【裁判日期】    951214
【裁判案由】    恐嚇
【裁判全文】
臺灣士林地方法院刑事判決              95年度易字第1015號
公  訴  人  臺灣士林地方法院檢察署檢察官
被      告  丙○○
上列被告因恐嚇案件，經檢察官提起公訴（95年度偵字第5906號）
號），被告於本院準備程序期日就被訴事實為有罪之陳訴，經合
議庭評議後，裁定改由受命法官獨任進行簡式審判程序，並判決
如下：
    主  文
丙○○以加害生命之事，恐嚇他人致生危害於安全，處拘役伍拾
日，如易科罰金，以銀元參佰元即新台幣玖佰元折算壹日。緩刑
貳年。
    事  實
一、丙○○於民國（下同）95年4 月3 日凌晨0 時10分許，在其
    臺北市○○區○○路207 號2 樓住處休息，適甲○○在丙○○住處附近蹓狗，呼喚其所飼養之小狗音量過大影響丙○○
    休息，丙○○因被打擾心情不佳，遂在其住處對外大聲辱罵
    「操你媽的B ，那麼晚你在搞什麼」等語，公然侮辱甲○○
    ，甲○○因聽聞前揭辱罵言語後，隨即帶小狗返家，詎丙○○竟仍尾隨甲○○，甲○○於返回臺北市○○區○○路199
    號住處後，呼叫其母乙○○至門外，並告知乙○○其遭人辱
    罵及尾隨返家等情，乙○○遂與丙○○發生爭執，丙○○復
    以「操你媽的B 」等語公然侮辱乙○○及甲○○（公然侮辱
    部分業據撤回告訴），並向乙○○、甲○○恫稱：「我知道
    你家住這裏，你給我小心一點，給我走著瞧」等語，以加害
    生命之事恐嚇乙○○、甲○○，使乙○○、甲○○心生恐懼
    。案經甲○○當場報警處理，始查知上情。
二、案經被害人甲○○、乙○○訴由臺北市政府警察局大同分局
    報告台灣士林地方法院檢察署檢察官偵查起訴。
    理  由
一、按簡式審判程序之證據調查，不受第159 條第1 項之限制，
    刑事訴訟法第273 條之2 定有明文，是依上開規定，於行簡
    式審判程序之案件，被告以外之人於審判外之陳述，除有其
    他不得作為證據之法定事由外，應認具有證據能力。查告訴
    人即證人甲○○、乙○○、證人莊佳雯於警局中之陳述及甲○○、乙○○於偵查中之證述，雖係被告以外之人於審判外
    之陳述，惟因本案採行簡式審判程序，復無其他不得做為證
    據之法定事由，揆諸首揭說明，應認具有證據能力。
二、訊據被告丙○○，對於上揭恐嚇犯行坦承不諱，核與告訴人
    即證人甲○○、乙○○、證人莊佳雯於警局中之陳述及甲○○、乙○○於偵查中之證述相符，足認被告之自白與事實相
    符，應予採信。本案事證明確，被告犯行洵堪認定，應予依
    法論科。
三、按被告行為後，94年2 月2 日修正公布之刑法已於95年7 月
    1 日生效施行，其中第2 條第1 項「行為後法律有變更者，
    適用行為時之法律。但行為後之法律有利於行為人者，適用
    最有利於行為人之法律」之規定，係規範行為後法律變更所
    生新、舊法律比較適用之準據法，並非刑法實體法律，自不
    生行為後法律變更之比較適用問題，故刑法修正施行後，應
    適用該修正後之第2 條第1 項之規定，依「從舊、從輕」之
    原則比較新、舊法律之適用；又比較新舊法時，應就罪刑有
    關之共犯、未遂犯、想像競合犯、牽連犯、連續犯、結合犯
    ，以及累犯加重、自首減輕暨其他法定加減原因（如身分加
    減）與加減例等一切情形，綜其全部罪刑之結果而為比較後
    ，再適用有利於行為人之法律處斷，而不得一部割裂分別適
    用不同之新、舊法（最高法院24年上字第4634號、29年上字
    第964 號判例意旨及最高法院95年度第8 次刑事庭會議決議
    參照）。經查：
  (一)關於罰金刑：刑法第305 條恐嚇罪，其法定刑有關罰金部分
    為（銀元）300 元以下罰金。查刑法分則編各罪所定罰金刑
    之貨幣單位原為銀元，修正前刑法第33條第5 款規定：「罰
    金：1 元（銀元）以上。」，而依罰金罰鍰提高標準條例規
    定，就72年6 月26日前修正之刑法部分條文罰金數額提高2
    至10倍，其後修正者則不提高倍數，並依現行法規所定貨幣
    單位折算新臺幣條例規定，以銀元1 元折算新臺幣3 元。修
    正後刑法第33條第5 款規定：「罰金：新臺幣1000元以上，
    以百元計算之。」，刑法第33條第5 款所定罰金貨幣單位經
    修正為新臺幣後，刑法分則各罪所定罰金刑之貨幣單位亦應
    配合修正為新臺幣，為使刑法分則編各罪所定罰金之最高數
    額與刑法修正前趨於一致，乃增訂刑法施行法第1 條之1 ：
    「中華民國94年1 月7 日刑法修正施行後，刑法分則編所定
    罰金之貨幣單位為新臺幣。94年1 月7 日刑法修正時，刑法
    分則編未修正之條文定有罰金者，自94年1 月7 日刑法修正
    施行後，就其所定數額提高為30倍。但72年6 月26日至94年
    1 月7 日新增或修正之條文，就其所定數額提高為3 倍。」
    。從而，刑法修正後刑法分則編各罪所定罰金刑之最高數額
    ，適用刑法施行法第1 條之1 之規定後，並無不同，即對被
    告並無有利或不利之情形；惟修正後刑法第33條第5 款所定
    罰金刑最低數額，較之修正前提高，自以修正前刑法第33條
    第5 款規定有利於被告。
  (二)關於易科罰金：修正前刑法第41條第1 項前段規定：「犯最
    重本刑為五年以下有期徒刑以下之刑之罪，而受六個月以下
    有期徒刑或拘役之宣告，因身體、教育、職業、家庭之關係
    或其他正當事由，執行顯有困難者，得以1 元以上3 元以下
    折算1 日，易科罰金。」，而被告行為時之易科罰金折算標
    準，依95年7 月1 日修正條文施行前罰金罰鍰提高標準條例
    第2 條之規定（該條業經總統於95年5 月17日公布刪除，並
    自95年7 月1 日失效），就其原定數額提高為100 倍折算1
    日，則被告行為時之易科罰金折算標準，應以銀元100 元至
    300 元折算1 日，經折算為新臺幣後，係以新臺幣300 元至
    900 元折算為1 日；惟修正後之刑法第41條第1 項前段則規
    定：「犯最重本刑為5 年以下有期徒刑以下之刑之罪，而受
    6 個月以下有期徒刑或拘役之宣告者，得以新臺幣1000元、
    2000元或3000元折算1 日，易科罰金。」，比較修正前後之
    易科罰金折算標準，以適用修正前刑法第41條第1 項前段及
    修正前罰金罰鍰提高標準條例第2 條之規定較有利於被告。
  (三)關於牽連犯：修正前刑法第55條規定：「一行為而觸犯數罪
    名者，或犯一罪而其方法或結果之行為犯他罪名者，從一重
    處斷。」，修正後已將「犯一罪而其方法或結果之行為犯他
    罪名者，從一重處斷」之牽連犯規定刪除，故依修正後之刑
    法規定，被告所犯各罪應依數罪併罰之規定分論併罰。比較
    修正前、後之法律規定，應以修正前之牽連犯規定較有利於
    被告。
  (四)綜上，本件經綜合觀察全部罪刑比較之結果，依修正後刑法
    第2 條第1 項前段規定，適用修正前刑法第41條第1 項前段
    、第33條第5 款及第55條之規定，對被告較有利，自應全部
    適用修正前刑法相關規定而為論科。
四、查被告向告訴人乙○○、甲○○恫稱：「我知道你家住這裏
    ，你給我小心一點，給我走著瞧」等加害生命之事恐嚇乙○○、甲○○，致使乙○○、甲○○心生恐懼，核被告所為，
    係犯刑法第305 條之恐嚇罪。爰審酌被告之素行、所犯情節
    、所生損害及犯後坦承犯行，尚有悔意等一切情狀，量處如
    主文所示之刑，並依修正前刑法第41條第1 項前段規定，諭
    知易科罰金之折算標準。末按緩刑之規定無關行為之可罰性
    之認定，應適用裁判時之法，不生新舊法比較之問題（最高
    法院95年度第8 次刑事庭會議決議參照），故犯罪在本次刑
    法修正施行前，新法施行後為裁判者，緩刑之宣告，應適用
    新法第74條之規定。查被告前未曾受有期徒刑以上刑之宣告
    ，有臺灣高等法院被告前案紀錄表一份在卷可稽，其因一時
    失慮，偶罹刑典，事後已坦承犯行，深具悔意，並已與告訴
    人達成和解，應認被告經此刑之宣告後，應知警惕而無再犯
    之虞，本院因認暫不執行其刑為當，爰依修正後刑法第74條
    第1 項第1 款予以宣告緩刑2 年，用啟自新。
五、公訴意旨另略以：被告丙○○於95年4 月3 日凌晨0 時10分
    許，在其臺北市○○區○○路207 號2 樓住處休息，適甲○○在丙○○住處附近蹓狗，呼喚其所飼養之小狗音量過大影
    響丙○○休息，丙○○因被打擾心情不佳，遂在其住處對外
    大聲辱罵「操你媽的B ，那麼晚你在搞什麼」等語，公然侮
    辱甲○○，甲○○因聽聞前揭辱罵言語後，隨即帶小狗返家
    ，詎丙○○竟仍尾隨甲○○，甲○○於返回臺北市○○區○○路199 號住處後，呼叫其母乙○○至門外，並告知乙○○
    其遭人辱罵及尾隨返家等情，乙○○遂與丙○○發生爭執，
    丙○○復以「操你媽的B 」等語公然侮辱乙○○及甲○○，
    因認被告涉有公然侮辱罪嫌云云。按告訴乃論之罪，告訴人
    於第一審辯論終結前，得撤回其告訴，刑事訴訟法第238 條
    第1 項定有明文。查本件告訴人甲○○及乙○○於本院準備
    程序中具狀撤回對被告公然侮辱罪之告訴，有撤回告訴狀一
    紙在卷可稽，本應為公訴不受理之諭知，惟公訴人認此部分
    與前開經論罪科刑之恐嚇罪部分具有牽連犯裁判上一罪之關
    係，爰不另為公訴不受理之諭知。
據上論斷，應依刑事訴訟法第273 條之1 第1 項、第299 條第1
項前段、修正後刑法第2 條第1 項前段、刑法第305 條、第74條
第1 項第1 款、修正前刑法第41條第1 項前段、修正前罰金罰鍰
提高標準條例第1 條前段、第2 條，判決如主文。
本案經檢察官方祥鴻到庭執行職務
中    華    民    國    95    年    12    月    14    日
                  刑事第五庭法  官  楊迺伶
以上正本證明與原本無異。
如不服本判決，應於判決送達後10日內，向本院提出上訴狀。
                            書記官  吳尚文
中    華    民    國    95    年    12    月    18    日
論罪科刑法條刑法第305 條中華民國刑法第305 條（恐嚇危害安
全罪）以加害生命、身體、自由、名譽、財產之事，恐嚇他人致
生危害於安全者，處2 年以下有期徒刑、拘役或3 百元以下罰金
。


司法院資訊處製作；財團法人民間司法改革基金會備份。
